# Coronavirus en Colombia con JAGS. {#intro} 

## Instalación 
  
Para instalar JAGS sigue estos pasos:

1. Ve al enlace  <https://sourceforge.net/projects/mcmc-jags/files/> y descarga:
`JAGS-4.3.0.dmg` y `rjags_4-4.tgz`. Diferentes versiones de estos archivos puedes encontrarlos dentro de las carpetas JAGS y rjags al abrir el enlace mencionado. 

2. Deja los dos archivos en el escritorio.

3. Ejecuta el archivo `JAGS-4.3.0.dmg` dando clic sobre él. Sigue el procedimiento normal de acuerdo al paso a paso que te aparece.

4. Instala el paquete `rjags_4-4.tgz` desde R: 

    ```{r eval=FALSE}
install.packages('/Users/Dan/Desktop/rjags_4-4.tar.gz', repos = NULL, type = 'source') 
    ```
Tienes que tener cuidado con la ruta: `/Users/Dan/Desktop/rjags_2.2.0-1.tar.gz` que te lleva al archivo ubicado en tu escritorio, esta es apenas un ejemplo. Verifica la ruta para llegar al archivo en tu pc y úsala.
    
5. En R digita: 
    ```{r eval=FALSE}
    library(rjags)
    ```
    Si R importa las funciones contenidas en el paquete al entorno de trabajo actual, quedó bien instalado. Si sale este mensaje de error:
`
Error: package ‘rjags’ is not installed for ‘arch=x86_64’
`
    trata de instalarlo desde el Terminal. 


6. Para que lo instales desde el Terminal de Mac usando la entrada de línea de comandos, puedes usar las siguientes instrucciones: 

  - Abre el Terminal (/Applications/Utilities/Terminal.app)
  - Navega hasta donde descargaste el paquete. En el ejemplo que aquí te damos, el escritorio se encuentra en la ruta: `cd /Users/Dan/Desktop/`
  - Instala desde el Terminal de la siguiente forma: `R –arch x86_64 CMD INSTALL rjags_4-4.tar.gz`

En teoría, esto debió funcionar, ahora carga los paquetes en R, junto con el paquete `coda`:


```{r, message=FALSE}
library(coda)
library(rjags)
library(R2jags)
```

## El modelo.

El modelo.... serie de tiempo creciente...









```{r}
library(reshape2)
library(ggplot2)
```

```{r}
data = read.csv("bases_de_datos/casos.csv", sep=";")
data$Fecha <- as.Date(data$Fecha,format = "%d/%m/%y")  
```

### Grafica Séries temporais

```{r}
plot1<-ggplot(data,aes(Fecha, acumulada, group=1)) +
        geom_point() +
         geom_line(color="red") +
         labs(x = "Fecha", y = "Casos",              title = "Séries temporais  Colômbia") +  
  scale_x_date(date_breaks="1 day", date_labels="%b %d") + theme(axis.text.x=element_text(angle=90,hjust=1,vjust=0.5))
plot1
```


### Correr el  modelo en JAGS 

Inicialmente hay que definir en modelo y salvarlo como un archivo `.bug` usando la función `cat` desde R.

```{r}
cat(file = "serieTiempoModelCorona.bug", "
model{
  for(i in 1:T){
    y[i] ~ dpois(mu[i])
    mu[i] = (a*exp(c*i))/(1+b*exp(c*i))
  }
  a ~ dgamma(0.5, 0.5) 
  b ~ dgamma(1.5, 1.5) 
  c ~ dgamma(0.5, 0.5) 
  
for(j in 1:k){
yfuturo[j] ~ dpois(mufuturo[j])
mufuturo[j] = (a*exp(c*(T+j)))/(1+ b*exp(c*(T+j)))
}
}")
```

Además, tenemos que armar una lista con los datos que vamos a pasarle a JAGS, una función para generar los valores iniciales de las cadenas Markovianas, y definir los parámetros que queremos guardar... seguir explicando para qué cada función.


```{r}
 set.seed(50)
 k=30
T <- length(data$t)


dat <- list("T" = T, "y" = data$acumulada, "k"=k)  # names list of numbers

##### Initial values
iniciais <- function(){
  inits = list("a"=rgamma(1,0.01,0.01),"b"=rgamma(1,0.2,0.2),"c"=rgamma(1,0.01,0.01))
}
 
 jags.m <- jags.model(file = "archivosR/serieTiempoModelCorona.bug", data=dat, inits=iniciais, n.chains=3)
 
 update(jags.m,5000)
 params <- c("a", "b", "c", "yfuturo", "mufuturo")
 
samps <- coda.samples(jags.m, params, n.iter=20000)

 out <- do.call(rbind.data.frame, samps) #para poder leer las muestras
	                 
a<-out$a
b<-out$b
c<-out$c

lim_mu<-4+k-1
ini_fu<-(4+k)
fin_fu<-dim(out)[2]
mufuturo<-out[,4:lim_mu]
futuro<-out[,ini_fu: fin_fu]

   # Burn in of 5000. Start at 5001.
 
#estimacion de a b c

res<-cbind(a,b,c)
esti =round(t(apply(res,2, quantile,prob=c(0.025,0.5,0.975))),4) 
plot.ts(cbind(a,b,c))
hist(c)
```

 *Especificação da assíntota (total de casos)*
```{r}
assint = (a/b)

est.Assin=quantile(assint,prob=c(0.025,0.5,0.975))#a/b
est.Assin
```


 As curvas usam valores de (a,b,c) associados a esse quantil da assintota.
 Esses valores são obtidos com os seguintes comandos no R
```{r}
rr  = sort(assint)

q1 = round(0.025*length(rr))
q2 = round(0.5*length(rr))
q3 = round(0.975*length(rr))

limites = matrix(c(
a[which(assint==rr[q1])[[1]]],
b[which(assint==rr[q1])[[1]]],
c[which(assint==rr[q1])[[1]]],
a[which(assint==rr[q2])[[1]]],
b[which(assint==rr[q2])[[1]]],
c[which(assint==rr[q2])[[1]]],                   
a[which(assint==rr[q3])[[1]]],
b[which(assint==rr[q3])[[1]]],
c[which(assint==rr[q3])[[1]]]),3,3)
colnames(limites)=c("lim Inf", "Mediana","lim sup")
rownames(limites)=c("a", "b","c");limites


mu = matrix(0,k,3) 
# Estimativas para mi considerando a assintota
for(l in 1:3)  
  {
    for(j in 1:k){
    mu[j,l] = limites[1,l]*exp(limites[3,l]*(j))/(1+limites[2,l]*exp(limites[3,l]*(j)))                  }
}

datas = seq(as.Date("2020-03-06"), by="days",length.out = nrow(mu))

data_res<-as.data.frame(mu, datas)


my_ggplot<- ggplot(data_res, aes(datas)) + 
  geom_line(aes(y = V1, colour = "Quantile  2.5%"), linetype="dashed",   size = 1)+
 geom_point(aes(y = V2), size=0.5) +
 geom_line(aes(y = V2, colour = "Mediana"), size=0.2)+
  geom_line(aes(y = V3, colour = "Quantile  97.5%"), linetype="dashed",   size = 1) +
  labs(x = "Fecha", y = "Numero acumulado de casos", title = "Séries temporais Colômbia") + theme(axis.text.x=element_text(angle=90,hjust=1,vjust=0.5))+   scale_x_date(date_breaks="2 day", date_labels="%b %d") 

my_ggplot + scale_color_discrete(name = " ")
```

*GRAFICA NMNC*
```{r}
dif = apply(mu,2,diff) # mi_t-mi_t-1

data_nmnc<-as.data.frame(dif, datas[-1])

my_ggplot<- ggplot(data_nmnc, aes(datas[-1])) + 
  geom_line(aes(y = V1, colour = "Quantile  2.5%"), linetype="dashed",   size = 1)+
 geom_point(aes(y = V2), size=0.5) +
 geom_line(aes(y = V2, colour = "Mediana"), size=0.2)+
  geom_line(aes(y = V3, colour = "Quantile  97.5%"), linetype="dashed",   size = 1) +
  labs(x = "Fecha", y = "Numero medio de novos casos", title = "Grafo NMNC ") + theme(axis.text.x=element_text(angle=90,hjust=1,vjust=0.5))+   scale_x_date(date_breaks="2 day", date_labels="%b %d") 

my_ggplot + scale_color_discrete(name = " ")
```




@xie2016bookdown
